臺灣臺北地方法院民事裁定　九十一年重訴字第一八六八號
　　原　　　告　貿電實業股份有限公司
　　法定代理人　薛民康
　　訴訟代理人　王國傑律師
　　法定代理人　李明儒
　　訴訟代理人　陳長文律師
　　　　　　　　蕭富山律師
　　　　　　　　蔡育德律師
右當事人間返還所有物事件本院裁定如左：
    主      文
本件移送臺灣新竹地方法院。
    理      由
一按訴訟之全部或一部，法院認為無管轄權者，依原告聲請或依職權以裁定移送其管
  轄法院，民事訴訟法第二十八條第一項定有明文。
二本件被告主事務所所在地係在新竹市，依民事訴訟第二條第二項之規定，自應由臺
  灣新竹地方法院管轄，玆原告向無管轄權之本院起訴，顯係違誤，爰依職權將本件
  移送於臺灣新竹地方法院。
三原告於九十一年九月十九日具狀略以：本件兩造間曾定有「應將擔保支票返還原告
  公司，以轉作重工費用」之約定，原告公司承辦人許承盛副總經理可證，既有該約
  定，即有約定以原告公司所在作為該返還所有物之債務履行地之意思，依民事訴訟
  第十二條之規定鈞院應有管轄權，另被告公司於台北市內湖區設有營業所，且本事
  件之處理向由原告公司與被告公司之台北業務處連絡，縱認兩造無約定債務履行地
  之意思，依民事訴訟法第六條之規定，亦應移轉至台灣士林地方院等語。被告則以
  ：系爭協議書第四條約定「如專案訂單交貨數量無法達到預估時，我方（即原告）
  有權利將延期支票轉為重工費用應收帳款」，係指於交貨數量無法達到預估時，雙
  方同意將支票項轉作重工費用之意，而非約定被告應返還支票，縱認該條約定隱含
  有原告將支票款項轉作重工費用後，被告應返還支票之意，惟就此返還支票之履行
  地點，非但雙方並無約定，觀諸系爭協議書之內容，亦無任何履行地之約定；又系
  爭協議書及其爭議事件，均由被告總公司與原告公司所洽談及決定，與被告公司台
  北聯絡處之業務並無關聯，再被告公司台北聯絡處僅係聯絡單位，並非被告公司之
  分公司，與民事訴訟法第六條所稱營業所有別等語置辯。按因契約涉訟者，如經當
  事人定有債務履行地，得由該履行地之法院管轄，民事訴訟法第十二條定有明文，
  此乃民事訴訟法關於因契約涉訟特別審判籍之規定，是項約定雖不以書面或明示為
  必要，即言詞或默示為之，亦非法所不許，惟仍必須當事人間有約定債務履行地之
  意思，始有該條之適用，而管轄權之有無，雖為受訴法院應職權調查之事項，惟當
  事人對此訴訟成立要件之舉證責任仍不因而免除（台灣高等法院八十六年度抗字第
  一八二號裁定）。經查：兩造協議書第四條「如專案訂單交貨數量無法達到預估時
  ，我方（即原告）有權利將延期支票轉為重工費用應收帳款」之約定，自契約文字
  觀之，並無約定被告應返還支票之意，縱認該條約定隱含有原告將支票款項轉作重
  工費用後，被告應返還支票之意，惟就返還支票之履行地點並無履行地之約定，系
  爭協議書之內容亦無履行地之約定，而許承盛為原告公司承辦人員，所述應與原告
  書狀內容相同，此外，原告未舉出其他證據證明，是以難認兩造定有債務履行地。
  又對於設有事務所或營業所之人，因關於其事務所或營業所之業務涉訟者，得由該
  事務所或營業所所在地之法院管轄，民事訴訟法第六條固定有明文，惟被告以：本
  件係被告總公司之業務，並非被告公司台北業務處之業務等語，而自原告所提出之
  被告公司人員名片及開會通知信函觀之，名片上均註明總公司位於新竹，而開會通
  知右上方載明係位於新竹之被告公司所寄發，是以尚難認為本件係屬被告公司台北
  營業所之業務。故原告以兩造有債務履行地之約定及適用營業處所特別審判籍之規
  定，而主張本院有管轄權或應移送至台北士林地方法院，均無理由，併予敘明。
中　　　華　　　民　　　國　　九十一　　年　　　十　　　月　　　二　　　日
　　　　　　　　　　　　　　　　　　　民事第五庭法　　　官　周美雲
右為正本係照原本作成
如對本裁定抗告須於裁定送達後十日內向本院提出抗告狀
中　　　華　　　民　　　國　　九十一　　年　　　十　　　月　　　二　　　日
　　　　　　　　　　　　　　　　　　　　　　　　書　記　官　王宜玲
